【裁判字號】    99,交易,532
【裁判日期】    990730
【裁判案由】    過失傷害
【裁判全文】
臺灣板橋地方法院刑事判決             99年度交易字第532號
公  訴  人  臺灣板橋地方法院檢察署檢察官
被      告  乙○○
上列被告因過失傷害案件，經檢察官提起公訴（99年度偵字第62
44號），本院判決如下：
    主  文
乙○○犯過失傷害罪，處拘役貳拾日，如易科罰金，以新臺幣壹
仟元折算壹日。
    事  實
一、乙○○於民國98年9 月27日晚間7 時30分許，搭乘楊侯林所
    駕駛車號675-YG號營業小客車，沿臺北縣五股鄉○○路○段
    往1 段方向行駛，行經該路139 號前，因擔心所攜帶現金不
    夠支付車資，而要求下車，乙○○本應注意於汽車緊靠路邊
    時始得下車，且於開啟車門時，應注意後方有無來車，又依
    當時情形，無不能注意之情事，竟於楊侯林駕駛之上開營小
    客車暫停於車道上尚未緊靠路邊時，即冒然開啟右後車門準
    備跨步下車，適甲○○騎乘車號JE7-458 號重型機車行經該
    處閃避不及，乙○○所開啟上開營業小客車右後車門即撞擊
    甲○○所騎乘之機車左側車身，致甲○○人車倒地因此受有
    左手食指遠端撕裂傷約3 公分、右手肘、左膝、左大腿多處
    挫傷及擦傷等傷害。
二、案經甲○○訴由臺北縣政府警察局蘆洲分局移送臺灣板橋地
    方法院檢察署檢察官偵查起訴。
    理  由
一、按被告以外之人於審判外之言詞或書面陳述，除法律有規定
    者外，不得作為證據；又被告以外之人於審判外之陳述，雖
    不符合同法第159 條之1 至第159 條之4 之規定，但經當事
    人於審判程序同意作為證據，法院審酌該言詞陳述或書面陳
    述作成時之情況，認為適當者，亦得為證據。當事人、代理
    人或辯護人於法院調查證據時，知有第159 條第1 項不得為
    證據之情形，而未於言詞辯論終結前聲明異議者，視為有前
    項之同意，刑事訴訟法第159 條第1 項，及第159 條之5 ，
    分別定有明文。本判決下列所引用之各該被告以外之人於審
    判外之陳述，雖屬傳聞證據，惟均經當事人不予爭執或聲明
    異議，法院審酌此等證據資料製作時之情況，尚無違法不當
    及證明力明顯過低之瑕疵，亦認為以之作為證據應屬適當，
    故揆諸前開規定，依刑事訴訟法第159 條之5 規定，認前揭
    證據資料均例外有證據能力。
二、訊據被告乙○○就其於上揭時、地自營業小客車開啟右後門
    ，而撞擊告訴人甲○○所騎乘之機車，致甲○○人車倒地而
    受傷之事實固不爭執，惟矢口否認有過失傷害之犯行，辯稱
    ：伊當時開門下車時，已經有注意後方無來車才開門，是告
    訴人自己來撞上車門，故告訴人亦有過失云云。然查，本件
    車禍肇事經過，業據告訴人甲○○及車號675-YG營業小客車
    駕駛楊侯林於警詢及偵查中證述明確（偵查卷第5 至8 、37
    至39頁），可認確係被告於營業自小客車未緊靠路邊時即突
    然開啟車門，該車門並撞上告訴人所駕機車左側車身致發生
    本件事故；另依臺北縣政府警察局蘆洲分局交通分隊所製作
    之道路交通事故現場圖、調查報告表(一)(二)、現場及車損照片
    等件（參偵查卷第10至12、28至33頁），亦足認告訴人指訴
    肇事經過、車停位置及兩車撞擊處，應與事實契合，可堪採
    信。被告固執前揭情詞置辯，惟按汽車在道路應靠邊停妥後
    始能開啟車門，又向外開啟車門時，亦應注意道路交通狀況
    ，此為一般人均能認知，被告復坦承知悉上情，僅辯稱：伊
    已經有注意但未見到告訴人機車云云，惟依證人楊侯林於警
    詢中證述：「我有看右後方有來車，只是乘客突然開啟車門
    」等語（偵查卷第8 頁），可見被告確有未注意後方來車即
    貿然開啟車門之疏失。再者，本件係被告所開啟之營業自小
    客車右後車門於開啟後撞擊告訴人所騎乘機車之左側車身乙
    節，除據告訴人指證甚詳外，依警卷所附相片所示（偵查卷
    第30頁），營業自小客車之右後車門下方門緣處留有烤漆剝
    落擦痕，足認本件並非被告開啟車門後，告訴人始自後方直
    接衝撞已開啟之車門，而係被告突然開啟車門之際，適告訴
    人騎乘的機車業行經營業小客車右後車門旁始遭波及。則被
    告本不得於事故地點突然開啟車門逕自下車，又告訴人於被
    告開啟車門當時，既已行近被告之自小客車，如被告於下車
    過程中，始終留意來車狀況，自不難發現告訴人機車已將行
    至，而不致冒然開啟車門，是以，本件車禍之發生，應係被
    告於不得下車處所冒然開啟車門，又開啟車門前疏未注意後
    方來車所致。此外，本件案發當時雖為夜晚，天候陰，但視
    距良好，燈光充足，此有前揭道路交通事故調查報告表及現
    場照片可稽，復查無其他不能注意之情事，乃被告竟疏未注
    意而肇事，足證其顯有過失。末查，告訴人因被告之過失行
    為致受有上開傷害，亦據提出行政院衛生署臺北醫院診斷證
    明書1 張為佐（偵查卷第13頁），故被告上開過失行為，與
    告訴人受有傷害間，顯具有相當因果關係甚明。綜上所述，
    被告所辯顯係卸責之詞，不足採信，本件事證明確，被告過
    失傷害之犯行堪予認定。
三、核被告乙○○所為，係犯刑法第284 條第1 項前段之過失傷
    害罪。又被告於肇事後，於犯罪未發覺之前即在場並向前來
    處理之警員自承為肇事人並接受裁判，有臺北縣政府警察局
    蘆洲分局道路交通事故肇事人自首情形記錄表在卷可佐（偵
    查卷第25頁），雖被告否認對本件車禍事故發生有過失，惟
    其本件行為是否構成犯罪，尚須由法院審究認定，非僅憑其
    承認與否而予確定，其既已向警察機關報告車禍之事實，即
    顯有願接受裁判之意，仍應認其對本件犯罪已有自首，依刑
    法第62條前段之規定，減輕其刑。爰審酌被告素行尚可，有
    臺灣高等法院被告前案紀錄表在卷可佐，惟犯後否認過失，
    亦尚未與告訴人和解，另審酌其過失犯違反義務程度、智識
    程度、生活狀況及告訴人所受傷勢尚輕等一切情狀，量處如
    主文所示之刑，並諭知易科罰金之折算標準，以資懲儆。
據上論斷，應依刑事訴訟法第299 條第1 項前段、刑法第284 條
第1 項前段、第62條前段、第41條第1 項前段，刑法施行法第1
條之1 ，判決如主文。
本案經檢察官楊承翰到庭執行職務。
中    華    民    國    99    年    7     月    30    日
                      交通法庭  法  官  邱景芬
以上正本證明與原本無異。
如不服本判決應於收受送達後10日內向本院提出上訴書狀，並應
敘述具體理由；其未敘述上訴理由者，應於上訴期間屆滿後20日
內向本院補提理由書（均須按他造當事人之人數附繕）「切勿逕
送上級法院」。
                                書記官  周百川
中    華    民    國    99    年    8     月     3    日
附錄本案所犯法條全文
中華民國刑法第284條第1項
因過失傷害人者，處 6 月以下有期徒刑、拘役或 5 百元以下罰
金，致重傷者，處 1 年以下有期徒刑、拘役或 5 百元以下罰金
。

司法院資訊處製作；財團法人民間司法改革基金會備份。
